臺灣彰化地方法院民事裁定
110年度監宣字第28號
聲  請  人  劉杏芳  

相  對  人  凃家程  

關  係  人  凃建辰  
上列聲請人聲請監護宣告事件，本院裁定如下：
    主    文
宣告凃家程（男，民國00年0月00日生，身分證統一編號：Z0000
00000號）為受輔助宣告之人。
選定劉杏芳（女，民國00年0月00日生、身分證統一編號：Z0000
00000號）為受輔助宣告之人之輔助人。
聲請程序費用由為受輔助宣告之人負擔。
    理    由
一、聲請意旨略以：聲請人係相對人之母，相對人因智能不足、
    是非不分，曾上網交友聯誼遭詐而簽署合約，並交付個人證
    件、帳號資料予不明人士，其為意思表示或受意思表示，或
    辨識其意思表示之效果之能力，顯有不足，有戶籍謄本、親
    屬系統表、身心障礙證明影本、權利解除申請書影本等件為
    證。爰聲請准予裁定相對人為受監護宣告之人，並請求選定
    聲請人為相對人之監護人，同時指定相對人之父凃建辰為會
    同開具財產清冊之人；若相對人未達監護宣告之程度，則請
    准予裁定相對人為受輔助宣告之人，並請求選定聲請人為相
    對人之輔助人等語。
二、按對於因精神障礙或其他心智缺陷，致不能為意思表示或受
    意思表示，或不能辨識其意思表示之效果者，法院得因本人
    、配偶、4親等內之親屬、最近1年有同居事實之其他親屬、
    檢察官、主管機關或社會福利機構之聲請，為監護之宣告；
    法院對於監護之聲請，認為未達第1項之程度者，得依第15
    條之1第1項規定，為輔助之宣告，民法第14條第1項、第3項
    分別規範明確。家事事件法第174條第1項亦明定：「法院對
    於監護宣告之聲請，認為未達應受監護宣告之程度，而有輔
    助宣告之原因者，得依聲請或依職權以裁定為輔助之宣告。
    」。另民法第1113條之1第1項明定：受輔助宣告之人，應置
    輔助人。而依民法第1113條之1第2項準用第1111條至第1111
    條之1規定，法院為輔助之宣告時，應依職權就配偶、4親等
    內之親屬、最近1年有同居事實之其他親屬、主管機關、社
    會福利機構或其他適當之人選定1人或數人為輔助人；法院
    為前項選定及指定前，得命主管機關或社會福利機構進行訪
    視，提出調查報告及建議；輔助之聲請人或利害關係人亦得
    提出相關資料或證據，供法院斟酌；法院選定輔助人時，應
    依受輔助宣告之人之最佳利益，優先考量受輔助宣告之人之
    意見，審酌一切情狀，並注意下列事項：㈠受輔助宣告之人
    之身心狀態與生活及財產狀況。㈡受輔助宣告之人與其配偶
    、子女或其他共同生活之人間之情感狀況。㈢輔助人之職業
    、經歷、意見及其與受輔助宣告之人之利害關係。㈣法人為
    輔助人時，其事業之種類與內容，法人及其代表人與受輔助
    宣告之人之利害關係。
三、經查，聲請人主張之上開事實，業據其提出戶籍謄本、親屬
    系統表、身心障礙證明影本、權利解除申請書影本等件為據
    ，且經本院在鑑定人衛生福利部彰化醫院醫師梁孫源前審驗
    相對人之精神狀況，相對人對於本院訊問其姓名、出生年月
    日、就讀學校、如何透過手機使用網路得知聯誼訊息、如何
    前往聯誼、是否有簽署合約、繳付金錢之數額等問題，均能
    簡單回應，但無法回答自己之身分證統一編號，有本院訊問
    筆錄在卷可按。又經本院囑託衛生福利部彰化醫院鑑定結果
    ，認為：「㈠醫學上的診斷：輕度智能障礙。㈡日常生活狀況
    ：1.日常生活活動：個案生活可自理，可自行盥洗沐浴，可
    自行進食，自行騎電動腳踏車往返工作地點。2.交通之能力
    ：個案會騎電動腳踏車，但不會獨自搭公車。3.經濟活動能
    力：知道買東西要用錢，但該找多少錢個案並不清楚。個案
    不會使用提款卡或信用卡，不會到郵局或銀行領錢或存錢。
    4.社會性：一般問題可簡單回答，但內容無法深入，抽象問
    題或開放式問題的回答有困難。㈢身體狀態：無特殊異常。㈣
    精神狀態：1.意識/溝通性：意識清醒，一般對答可簡單回
    答，但無法深入。2.記憶力：輕度障礙，無法完全記住三分
    鐘前提示的三樣物件。3.定向力：尚可。4.計算能力：中度
    障礙，100－7無法計算。5.理解‧判斷力：只能理解簡單的事
    物，抽象思考力較差，分析、判斷及理解能力皆有障礙。6.
    認知功能檢查：迷你心智量表（MMSE）得分20分，有認知功
    能障礙。7.情緒：略為焦慮。8.知覺：無幻覺。9.思考：無
    妄想，內容貧乏，無法清楚說明事件的來龍去脈。10.行為
    ：鑑定過程中未出現脫序或怪異行為。11.語言：可簡單對
    答，但需較長時間思考。㈤有關判斷能力判定之意見：對於
    自己財產之管理處分有經常給予協助之必要。判定的根據：
    個案自幼就有發展遲緩、學習困難，國小、國中就讀資源班
    ，領有輕度智能障礙身心障礙手冊。個案目前迷你心智量表
    （MMSE)得分20分，仍有認知功能障礙。個案對於簡單日常
    對答可回應，也可做簡單工作，單純日常所需可以表達，但
    對於需多步驟思考判斷的任務則無法勝任，抽象思考及分析
    判斷能力較一般人明顯不足，但尚未到完全喪失程度，日常
    生活簡易的自理層面尚無顯著困難，但重大金融決定則需他
    人給予經常性的協助。㈥回復可能性說明：回復的可能性低
    ，因個案的智能障礙自幼如此，屬於持續存在的現象，回復
    的可能性低。㈦鑑定判定及說明：1.基於受鑑定人有輕度智
    能障礙，其認知功能、理解能力、判斷能力、抽象思考能力
    皆有障礙，評估個案對複雜決策的分析判斷能力顯有不足，
    以致個案對於管理處分自己財產有給予經常協助之必要，且
    回復之可能性低。2.其障礙之程度，為意思表示、受意思表
    示及辨識其意思表示效果之能力顯有不足，但尚未達到喪失
    之程度。」等語，有該院成年輔助宣告鑑定書1份在卷可稽
    ，堪信相對人並非完全不能為意思表示或受意思表示，或不
    能辨識其意思表示之效果，顯未達應受監護宣告之程度，自
    不得為監護宣告，惟其為意思表示之能力或辨識其意思表示
    效果之能力顯有不足，仍有受輔助之必要。從而，聲請人固
    聲請對相對人為監護宣告，惟依相對人目前之狀況，以輔助
    宣告洵屬為當，爰依法為輔助之宣告。
四、本件相對人既經輔助宣告，揆諸前揭規定，自應為其選定輔
    助人。查聲請人、關係人凃建辰、凃姵宇、凃柏汝分別為相
    對人之母、父、姐、妹，均同意由聲請人擔任相對人之監護
    人，有戶籍謄本及同意書附卷為證。又聲請人亦表明若認相
    對人僅有受輔助之必要，而未達到受監護宣告之程度，其有
    意願擔任相對人之輔助人，有本院訊問筆錄在卷可稽。本院
    認聲請人為相對人之母，與相對人關係非常密切，且關係人
    凃建辰、凃姵宇、凃柏汝原本即同意由聲請人擔任監護人，
    故認由聲請人擔任輔助人，應符合相對人之最佳利益，爰裁
    定如主文第2項所示。
五、爰依家事事件法第177條第2項、第164條第2項，裁定如主文
    。
中　　華　　民　　國　 110　　年　　4 　　月　　13　　日
                  家事法庭      法  官  黃楹榆
以上正本係照原本作成。
如對本裁定抗告，須於裁定送達後10日內向本院提出抗告狀。

中　　華　　民　　國　 110　　年　　4 　　月　　13　　日
                                書記官  張俞文